臺灣高等法院高雄分院民事裁定　　　　100年度抗更(一)字第1號
抗　告　人　周黃彩娟
相　對　人　李瑞玫
上列當事人間聲請假扣押事件，抗告人對於民國99年6 月24日臺
灣高雄地方法院99年度審全字第58號所為裁定提起抗告，經最高
法院第一次發回更為裁定，本院裁定如下：
    主  文
原裁定廢棄。
相對人以新臺幣陸佰壹拾萬元為抗告人供擔保後，得對於抗告人
之財產在新臺幣仟零伍拾萬元之範圍內為假扣押。
抗告人以新臺幣仟零伍拾萬元為相對人供擔保後，得免為或撤
銷假扣押。
聲請及抗告暨發回前第三審再抗告程序費用均由相對人負擔二分
之一，餘由抗告人負擔。
    理  由
一、本件抗告意旨略以：兩造本為相識之朋友，相對人明知伊戶
    籍設在高雄市苓雅區○○○路79巷6 號係為子女就學之學區
    需要，實際上未住在該處，竟將存證信函寄至該處。因伊不
    能在場收受，即指伊置之不理，有逃避債權，拒絕清償之意
    ，不無違反誠信原則。且該存證信函無法佐證伊有何將來不
    能執行或甚難執行之虞之情事。伊並無任何脫產或隱匿財產
    之情事，相對人未能提出任何可即時調查之證據以資釋明，
    顯不符合假扣押之要件，況相對人向伊所購買坐落高雄市○
    ○區○○段72-1、74、75、76地號等4 筆土地（下稱系爭4
    筆土地）早已移轉登記於相對人名下，相對人之債權得以確
    保。如今僅提供新台幣（下同）305 萬元之擔保金而聲請對
    伊市價約1.6 億，而以課稅現值計算亦近4400萬元之名下不
    動產為假扣押，顯非事理之常。乃原裁定遽准予供擔保而為
    假扣押，即有不當。為此依法提起抗告，求予廢棄原裁定，
    並駁回相對人在原法院假扣押之聲請云云。
二、按債權人聲請假扣押，就請求及假扣押之原因，如絲毫未提
    出能即時調查之證據以釋明者，固應駁回其聲請，惟請求及
    假扣押之原因如經釋明而有不足，而債權人陳明願供擔保或
    法院認為適當者，仍得命供擔保以補其釋明之不足，准為假
    扣押，此觀民事訴訟法第526 條第1 項、第2 項規定自明。
    所謂假扣押之原因即債務人有日後不能強制執行或甚難執行
    之虞者。又證明與釋明在構成法院之心證上程度未盡相同。
    所謂證明者，係指當事人提出之證據方法，足使法院產生堅
    強之心證，可以完全確信其主張為真實而言。與釋明者，為
    當事人提出之證據未能使法院達於確信之程度，僅在使法院
    得薄弱之心證，信其事實上之主張大概為如此者有間。二者
    非性質上之區別，乃分量上之不同。是依當事人之陳述及提
    出之相關證據，倘可使法院得薄弱之心證，信其事實上之主
    張大概為如此者，自不得謂為未釋明。且依前開規定，只須
    債權人有所釋明，縱未達到使法院產生較薄弱之心證，相信
    其主張之事實大致可信之程度，亦屬釋明不足，而非全無釋
    明。如債權人陳明願供擔保或法院認為適當者，法院得定相
    當之擔保，命供擔保後為假扣押。又所謂債務人有日後不能
    強制執行或甚難執行之虞，通常固指債務人浪費財產，增加
    負擔，或就財產為不利之處分，將達於無資力之狀態，或移
    往遠地逃匿無蹤或隱匿財產等情形。但如經債權人催告後，
    仍斷然拒絕給付，且就債務人之職業、資產、信用等狀況綜
    合判斷，其現存之既有財產已瀕臨成為無資力或與債權人之
    債權相差懸殊或財務顯有異常而難以清償債務之情形，亦應
    包括在內（最高法院100年台抗字第61號裁判要旨參照）。
三、經查本件相對人主張伊於97年6 月5 日以3050萬元向抗告人
    購買系爭4 筆土地，目的用於興建房屋，而依其土地使用分
    區證明可知，全區均為供建築使用之旅館區用地。惟伊以系
    爭4 筆土地向原高雄縣政府申請指定建築線時，因其中75、
    76地號有部分土地被劃為公園用地，無法供建築使用，致不
    能達成買賣契約之目的，抗告人依法應將全部買賣價金返還
    予伊。是伊對抗告人之債權金額屬龐大，伊已向原法院提起
    民事訴訟，為免伊取得勝訴判決後，債權無法獲得實現，願
    供擔保以補釋明之不足，聲請准就抗告人之財產在3050萬元
    之範圍內予以假扣押等情，業據提出不動產買賣契約書、高
    雄市鳥松區公所土地使用分區證明書、系爭4 筆土地地籍謄
    本附卷可稽，顯見相對人就假扣押請求已有釋明。又相對人
    就假扣押之原因主張：伊對抗告人之債權金額屬龐大，前於
    99年3 月17日以郵局存證信函通知抗告人償還伊給付之買賣
    價金，抗告人均置之不理。又抗告人雖經營補習班，然其98
    年度綜合所得稅各類所得資料清單均無現金存款紀錄，另抗
    告所有不動產皆設有抵押權，已無資力清償伊之債務等情，
    亦經其提出郵局存證信函、財政部高雄市國稅局財產歸屬資
    料清單及98年度所得稅各類所得資料清單與建物、土地登記
    謄本在卷足憑（見原審卷第4 頁至第6 頁、本院抗字第247
    號卷第21頁至第31頁、第33頁），而依該建物、土地登記簿
    謄本所載，所設定最高限額抵押權合計高達2 億餘元，則就
    抗告人之職業、資產、信用等狀況綜合判斷，其現存之既有
    財產與相對人之債權相差懸殊，應認有難以清償債務之情形
    。揆諸首開說明，堪認相對人就假扣押之原因亦已有釋明，
    然於所述假扣押之原因釋明仍有不足。惟相對人既陳明願供
    擔保以補釋明之不足，是相對人本件假扣押之聲請，核無不
    合，應予准許。
四、次按法院定擔保金額而為准許假扣押之裁定者，該項擔保乃
    為保障受擔保利益人可能因不當假扣押受有損害而設，即備
    供受擔保利益人因假扣押所受損害之賠償（最高法院88年台
    抗字第121 號裁判要旨參照）。又法院就債務人因假扣押或
    假處分所受損害，命債權人預供擔保者，其金額之多寡應如
    何認為相當，原屬於法院職權裁量之範圍，雖非當事人所可
    任意指摘；惟抗告法院仍得依職權認定該擔保金是否相當，
    予以提高或降低之（最高法院85年台抗字第381 號裁判要旨
    參照）。查本件相對人主張伊以3050萬元向抗告人購買系爭
    4 筆土地之買賣契約，因其中75、76地號有部分土地被劃為
    公園用地，無法供建築使用，致不能達成買賣契約之目的，
    抗告人應將全部買賣價金返還予伊，聲請就抗告人之財產在
    3050萬元之範圍內予以假扣押，本院審酌相對人本案請求返
    還價金訴訟之訴訟標的金額已逾150 萬元，為得上訴第三審
    案件，參以司法院發布之「各級法院辦案期限實施要點」第
    2 條規定，民事通常程序第一、二、三審辦案期限依序為1
    年4 個月、2 年、1 年。依系爭請求返還價金訴訟之審理期
    限預估約需4 年，此期間即為抗告人之財產價值3050萬元經
    假扣押而不能利用或處分所受損害期間，再以該財產價值30
    50萬元按法定利率年息百分之五計算為610 萬元（即30,500
    ,000元5/100 4 ＝6,100,000 元），爰認相對人聲請本
    件假扣押應提供之擔保金以610 萬元為適當，抗告人則應以
    3050萬元為相對人供擔保後，得免為或撤銷假扣押。原裁定
    未說明所定相對人應提擔保金金額之理由，遽以假扣押金額
    1/10即305 萬元為相對人應提供之擔保金金額，自有未合。
    抗告意旨執此指摘原裁定不當，為有理由，爰由本院將原裁
    定廢棄，自為裁定如主文第2 項、第3 項所示。
五、據上論結，本件抗告為有理由，依民事訴訟法第495 條之1
    第1 項、第492 條、第526 條第2 項、第527 條、第95條、
    第79條，裁定如主文。
中    華    民    國   100    年    3     月    14    日
                            民事第三庭
                                審判長法官  張國彬
                                法      官  甯  馨
                                法      官  吳登輝
以上正本證明與原本無異。
如不服本裁定應於送達後10日內向本院提出再抗告狀( 並按他造
當事人之人數附繕本) ，並繳納再抗告費新臺幣1,000 元。
再為抗告僅得以適用法規顯有錯誤為理由，並應委任律師為代理
人。如委任律師提起抗告者，應一併繳納抗告費。
中    華    民    國   100    年    3     月    14    日
                                  書  記  官  廖素珍
附註：
抗告人之配偶、三親等內之血親、二親等內之姻親，或抗告人為
法人、中央或地方機關時，其所屬專任人員具有律師資格並經法
院認適當者，亦得為第三審訴訟代理人。
抗告人或其法定代理人具有律師資格者及前項情形，應於提起抗
告或委任時釋明之。